【裁判字號】    92,上訴,563
【裁判日期】    920429
【裁判案由】    毒品危害防制條例
【裁判全文】
臺灣高等法院臺中分院刑事判決                民國九十二年度上訴字第五六三號
    上  訴  人  臺灣彰化地方法院檢察署檢察官
    被      告  乙○○
右上訴人因被告違反毒品危害防制條例案件，不服臺灣彰化地方法院中華民國九十二
年二月十日第一審判決（民國九十二年度訴字第五四號，起訴案號：臺灣彰化地方法
院檢察署民國九十一年度毒偵字第三一三四號）及移
第一五七、四一○、五五八號），提起上訴，本院判決如左：
    主      文
原判決撤銷。
乙○○連續施用第一級毒品，累犯，處有期徒刑壹年。
扣案第一級毒品海洛因壹包淨重零點零肆公克（包裝重零點貳公克）沒收銷燬之；
使用過之注射針筒共肆支、空塑膠袋壹個均沒收。
    事      實
一、乙○○前於民國（下同）八十九年間因違反毒品危害防制條例案件、施用毒品案
    件，經臺灣彰化地方法院裁定送觀察、勒戒後，認無繼續施用毒品之傾向，由臺
  灣彰化地方法院檢察署檢察官於八十九年四月十七日以八十九年度毒偵字第一九
    四０號為不起訴處分確定。復因施用毒品案件，再經觀察、勒戒後，認有繼續施
    用毒品之傾向，經送強制戒治期滿，並由檢察官提起公訴，經臺灣彰化地方法院
    於八十九年十月五日以八十九年度訴字第七二五號判處有期徒刑七月，並於八十
    九年十一月十二日確定，於九十一年三月十二日執行完畢。詎其仍不知悔改，復
    基於施用第一級毒品海洛因之概括犯意，自九十一年八月中旬之某日起，至九十
    二年一月一日止，在彰化縣社頭鄉湳底村湳底巷十五號住處附近之道路旁處，以
    將第一級毒品海洛因摻礦泉水後再以其所有注射針筒注射之方式，連續施用第一
    級毒品海洛因多次，嗣為警分別於九十一年十月二十三日二十二時四十分許、九
    十二年一月二日十四時四十分，先後在彰化縣社頭鄉湳底村湳底巷十五號、彰化
    縣社頭鄉龍井村水井巷十九號前為警查獲，並分別扣得其所有供注射海洛因所用
    之已使用過注射針筒各一支。乙○○又基於原施用第一級毒品海洛因概括之犯意
    ，於九十二年一月十七日或其前三日內之某一時點、同年一月二十三日下午二時
    三十分許，分別在不詳地點及位於彰化縣社頭鄉湳底村十鄰湳底巷十五號之住處
    等地，以將第一級毒品海洛因摻礦泉水放入空塑膠袋內混合，以其所有注射針筒
    抽取，施用第一級毒品海洛因各一次，嗣先後於同年一月十七日十六時四十五分
    許及同年一月二十三日十四時三十分許，為警分別在彰化縣社頭鄉○○村○○路
    ○段二一○號前及彰化縣社頭鄉龍井村湳雅國小前處，再為警查獲，並分別扣得
    其所有注射海洛因所用注射針筒一支、空塑膠袋一個及第一級毒品海洛因一包（
    淨重○．○四公克、包裝重○．二三公克），暨其所有注射海洛因所用注射針筒
    一支。
二、案經彰化縣警察局田中分局先後報請臺灣彰化地方法院檢察署檢察官偵查起訴暨
    移送併案審判（九十二年度毒偵字第一五七號、第三六○號、第四一○號、第五
    五八號）。
    理      由
一、右開事實，業據被告乙○○（以下稱被告）於本院審理時坦承不諱，卷查被告於
    警訊中亦坦白承認在卷，並有已使用過之注射針筒二支扣案可資佐證。且被告先
    後於九十一年十月二十三日、九十二年一月二日、九十二年一月十七日、九十二
    年一月二十三日為警查獲時，經警分別採其尿液送檢驗結果，確均呈嗎啡（海洛
    因施用入人體，經代謝作用可分解成嗎啡，故海洛因在進入人體後，均以嗎啡形
    態排於尿液中）陽性反應，有委託檢驗尿液代號與真實姓名對照認證單、彰化縣
    衛生局煙毒尿液檢驗成績書各四份附卷可憑。又扣案白粉一包經送請法務部調查
    局鑑定結果含第一級第六項毒品海洛因成分，淨重○．○四公克（包裝重○．二
    三公克），亦有該局九十二年三月十日調科壹字第一四○○○九○八五號鑑定通
    知書一張附卷可憑。再被告前於八十九年間因施用毒品案件，經原審法院裁定送
    觀察、勒戒後，認無繼續施用毒品之傾向，由臺灣彰化地方法院檢察署檢察官於
    八十九年四月十七日以八十九年度毒偵字第一九四０號為不起訴處分確定。復因
    施用毒品案件，再經觀察、勒戒後，認有繼續施用毒品之傾向，經送強制戒治期
    滿，並由檢察官提起公訴，經原審法院於八十九年十月五日以八十九年度訴字第
    七二五號判處有期徒刑七月，並於八十九年十一月十二日確定一節，亦有臺灣彰
    化地方法院檢察署刑案資料查註紀錄表、臺灣高等法院被告全國前案紀錄表及前
    揭判決書附卷可按。綜上所述，本件事證明確，被告右揭犯行洵堪認定，應予依
    法論科。
二、核被告所為係犯毒品危害防制條例第十條第一項之施用第一級毒品罪。公訴人雖
    僅就被告於九十一年八月中旬之某日（本院認定被告施用海洛因之始點）起至九
    十一年十月二十三日或其前三日內之某一時點止，連續施用第一級毒品多次之犯
    行提起公訴，未論及檢察官就被告其餘多次施用第一級毒品函請併案審判部分之
    犯行，然檢察官就犯罪事實一部起訴者，其效力及於全部，本件上開其餘多次併
    辦施用第一級毒品犯行與公訴人起訴書所載經論罪部分之犯罪事實具有連續犯之
    裁判上一罪關係，應為起訴效力所及，本院自應併予審究。被告供施用而持有第
    一級毒品之低度行為，應為施用第一級毒品之高度行為所吸收，不另論罪。被告
    先後多次施用第一級毒品犯行，時間緊接，所犯構成要件相同，顯係基於概括之
    犯意反覆為之，為連續犯，應依刑法第五十六條之規定，以一罪論，並加重其刑
    。又被告曾因違反毒品危害防制條例案件，經原審法院判處有期徒刑七月確定，
    甫於九十一年三月十二日執行完畢，此有臺灣彰化地方法院檢察署刑案資料查註
    紀錄表、臺灣高等法院被告全國前案紀錄表在卷可稽，其於五年內再犯本件有期
    徒刑以上之前揭施用第一級毒品罪，應依刑法第四十七條之規定論以累犯，並遞
    加重其刑。
三、原審法院認被告犯罪事證明確，犯行洵堪認定，予以論罪科刑，固非無見。惟查
    原審法院關於被告又基於原施用第一級毒品海洛因概括犯意於九十二年一月十七
    日，或其前三日內某一時點、同年一月二十三日下午一時三十分許，施用第一級
    毒品海洛因各一次，再為警查獲，並扣押其所有注射海洛因所用之注射針筒共二
    支、空塑膠袋一個及第一級毒品海洛因一包（淨重○．○四公克、包裝重○．二
    三公克）部分（即臺灣彰化地方法院檢察署九十二年度毒偵字第四一○、五五八
    號卷宗部分）未及審判斟酌，現已難認原審判決允當，檢察官關於此部分之上訴
    意旨，為有理由，應由本院將原審判決撤銷改判。爰審酌被告犯罪之動機、目的
    、施用第一級毒品係戕害自已身心健康，且前業經送觀察、勒戒及強制戒治，猶
    不知悔改，竟又再度施用毒品，顯缺乏禁絕毒害之決心，及其施用毒品次數多次
    ，並較原審判決次數為多，暨其犯後坦承犯行、態度良好等一切情狀，量處如主
    文第二項所示之刑，以示懲儆。扣案之海洛因一包（淨重○．○四公克、包裝重
    ○．二三公克）係第一級毒品，依毒品危害防制條例第十八條第一項前段規定宣
    告沒收銷燬之。另已使用過之注射針筒共四支及空塑膠袋一個，係被告所有供其
    施用海洛因所用之工具，已據被告於本院審理時供明無誤，爰依刑法第三十八條
    第一項第二款之規定，併予宣告沒收。
四、公訴意旨另以：被告於九十一年三月十三日起至九十一年八月中旬之某日（本院
    認定被告施用海洛因之始點）前，在彰化縣社頭鄉湳底村湳底巷十五號住處旁道
    路處，連續施用第一級毒品海洛因多次，因認被告就此部分亦涉有毒品危害防制
    條例第十條第一項之施用第一級毒品罪嫌等情。按犯罪事實應依證據認定之，無
    證據不得推定其犯罪事實，刑事訴訟法第一百五十四條定有明文。公訴人認被告
    涉有被訴此部分犯嫌，無非以被告於警訊時已自白不諱為其依據。然查被告於警
    訊時之供述內容為「我第一次吸食於八十九年元月，最後一次吸食是於九十一年
    八月十七日」，且被告因另案判處有期徒刑七月確定，於九十年八月十七日入監
    服刑，迄九十一年三月十二日因縮刑而執行完畢，並於翌日始行出獄，是尚難僅
    憑前揭警訊內容遽認被告已自白其於出獄當日即九十一年三月十三日即復行施用
    海洛因甚明，況被告於原審及本院審理中亦僅供承前揭自九十一年八月中旬起，
    至九十二年一月一日止之連續施用第一級毒品海洛因犯行，則被告是否另涉有前
    揭被訴此部分犯行，自非無疑，此外，復查無其他積極證據足以佐證被告確另涉
    有被訴此部分犯行，揆諸前開規定，自難遽為不利於被告之認定。又此部分既不
    能證明被告犯罪，原應為被告無罪之諭知，惟檢察官公訴意旨認此部分與上開業
    經論罪科刑之施用第一級毒品部分，具有連續犯之裁判上一罪關係，爰不另為無
    罪判決之諭知，附此敘明。
五、據上論結：應依刑事訴訟法第三百六十九條第一項前段，第三百六十四條，第二
    百九十九條第一項前段，毒品危害防制條例第十條第一項，第十八條第一項前段
    ，刑法第十一條，第五十六條，第四十七條，第三十八條第一項第二款，判決如
    主文。
本案經檢察官甲○○到庭執行職務。
中      華      民      國      九十二     年     四      月   二十九   日
                                  臺灣高等法院臺中分院刑事第一庭
                                        審判長法  官  陳  紀  綱
                                              法  官  陳  登  源
                                              法  官  方  艤  駐
右正本證明與原本無異。
如不服本判決應於收受送達後十日內向本院提出上訴書狀，其未敘述上訴之理由者並
得於提起上訴後十日內向本院補提理由書（均須按他造當事人之人數附繕本）。
                                              書記官  江  玉  萍
中      華      民      國      九十二     年     四      月    三十    日
附錄本案論罪科刑法條：
毒品危害防制條例第十條第一項：
施用第一級毒品者，處六月以上五年以下有期徒刑。
                                                                        Ｉ


司法院資訊處製作；財團法人民間司法改革基金會備份。
